【裁判字號】    88,交易,239
【裁判日期】    890824
【裁判案由】    業務過失傷害
【裁判全文】
臺灣嘉義地方法院刑事判決                        八十八年度交易字第二三九號
    公  訴  人  臺灣嘉義地方法院檢察署檢察官
    被      告  甲○○
右列被告因業務過失傷害案件，經檢察官提起公訴（八十八年度偵字第四○一一號）
，本院判決如左：
    主  文
甲○○從事業務之人，因業務之過失傷害人，處有期徒刑伍月，如易科罰金，以佰
元折算壹日。
    事  實
一、甲○○為計程車司機，係從事駕駛業務之人，於民國八十八年一月十六日下午二
    時五十分許，駕駛牌照號碼ＰＦ－五二七號之營業用小客車，沿未設有行車速限
    標誌之市區道路之嘉義市○○○路由北往南方向行駛，途經上開道路與嘉義市○
    ○○路五十二巷未設置號誌之交岔路口，應注意汽車行駛時，駕駛人應注意車前
    狀況及兩車併行之間隔，隨時採取必要之安全措施，又行經無號誌之交岔路口時
    ，應減速慢行，作隨時停車之準備，以防止發生危險事故，而依當時情形，並無
    不能注意之情事，竟疏於注意，貿然以約四十公里之時速行經上開地點，適有乙
    ○○未考領駕駛執照，猶騎乘牌照號碼ＬＹＢ－八二二號機車沿嘉義市○○○路
    四十九巷之支線道由東往西方向欲穿越幹線道之嘉義市○○○路，再駛入嘉義市
    ○○○路五十二巷，亦疏未注意禮讓幹線道車先行，二車因而發生碰撞，乙○○
    遂人車倒地，當場受有右側脛骨末端開放性骨折、胸部挫傷等傷害。而甲○○於
    本件車禍發生後，於有偵查犯罪職權之機關或公務員查知犯人前，向到場處理之
    嘉義市警察局交通警察隊警員自首，並接受裁判。
二、案經乙○○訴由嘉義市警察局第一分局報告臺灣嘉義地方法院檢察署檢察官偵查
    起訴。
    理  由
一、訊據被告甲○○對於右揭時、地駕車與被害人乙○○發生車禍，並致其受傷之事
    實固不諱言，惟矢口否認有何過失，辯稱：本件係因被害人無駕駛執照仍自路口
    騎乘機車自支線道左轉時，未禮讓幹線道之被告所致，又被告於行經事故地點時
    見被害人機車自巷內駛出，立即煞車停止，而被害人係碰撞停止狀態中之被告車
    輛左面前側保險桿，純係出於被害人之過失云云。經查：右揭犯罪事實，業據被
    害人指訴綦詳，並有道路交通事故調查報告表一份、現場照片七張附卷（警卷第
    七至十一頁）足稽，又被害人因本件車禍受有右側脛骨末端開放性骨折、胸部挫
    傷等傷害，亦有卷附之財團法人天主教聖馬爾定醫院診斷證明書一份可證（警卷
    第六頁）。而上開傷害迄今猶未能確定是否已達重大不治或難治之程度，則有行
    政院國軍退除役官兵輔導委員會臺北榮民總醫院八十九年五月一日（八九）北總
    行字第○三三二九號函、臺北市立萬芳醫院八十九年六月十四日萬院醫字第八九
    五九六號函各一份在卷（本院卷第五十九、七十一頁）可稽。
二、雖被告辯稱無過失云云，惟查：被告於本院審理時坦承車禍當時時速為四十公里
    （本院卷第八十頁審理筆錄），而肇事路段為市區道路，時速限制為四十公里，
    有前開道路交通事故調查報告表可憑，被告駕車既以極為接近限制之速度行經上
    開事故地點，足見未予減速甚明。依該調查報告表內之事故現場圖所示，地面上
    留有被害人機車長約三點八公尺之倒地刮痕，刮痕起點係落於被告車輛煞停後位
    置之左後方，並向道路中心線方向延伸六點五公尺長；又依前開現場照片所示，
    被告所駕車輛之左後側完好無損，而該車正面左前側方向燈不惟破裂，該處之保
    險桿復因撞擊自車輛正面左側向內凹陷且扭曲變形，駕駛座前方之擋風玻璃亦呈
    破裂。綜合上述倒地刮痕、車損位置等情觀之，應係被害人之機車已駛至被告車
    輛之左前方，二車仍於行進間發生碰撞，碰撞後被害人機車則因物理力朝道路中
    心線方向倒地滑行，因而造成倒地刮痕，非被告車輛業已完全煞停，始為被害人
    所撞上。因被告所言倘為真實，則被告車輛因碰撞所致之損壞應集中於左側面，
    非如照片所示之正面左側及擋風玻璃；被害人機車倒地刮痕應自碰撞點之被告車
    輛左前側向他處延伸，非如現場圖所示落於被告車輛之左後方，以及現場照片所
    示被告車輛之左後方仍完好無缺；又被告如從側面撞上已靜止車輛之左面前側，
    斷無駕駛座前擋風玻璃因撞擊而破裂之理。是被告所辯與事實不符，並不可採。
    按汽車行駛時，駕駛人應注意車前狀況，並隨時採取必要之安全措施，又行車速
    度，依標誌之規定，無標誌者，在市區道路，時速不得超過四○公里，於行經無
    號誌之交岔路口，應減速慢行，作隨時停車之準備，道路交通安全規則第九十四
    條第三項、第九十三條第一項第一款、第四款定有明文。被告於前揭時、地駕駛
    汽車自應注意遵守上開規定，且以被害人係自被告左側方來車，被告又處於車輛
    左前側之駕駛座，視野應無阻礙，稍事注意，即得避免危險之發生，況依當時晴
    天日間有自然光線，柏油路面平坦、乾燥，無障礙物，視距良好，有前開道路交
    通事故調查報告表可考，自無不能注意之情事。被告於應注意能注意情況下行經
    未設置號誌之交岔路口，竟疏未注意減速慢行，作隨時停車之準備，遽以接近速
    限之四十公里之時速貿然駛入，致肇本件車禍，其有過失甚為灼然。而被害人未
    考領駕駛牌照即騎乘機車，亦據其供陳在卷（本院卷第十六頁訊問筆錄），且自
    屬支線道之巷道駛出時，亦未依道路交通安全規則第一百零二條第一項第二款規
    定暫停讓幹線道車先行，為肇事主因，對事故之發生亦有過失責任，被害人雖謂
    其當時係直行並非左轉，對車禍發生無過失云云，惟行經交岔路口，支線道車應
    禮讓幹線道車先行，不論直行或左轉情形皆同，被害人所辯，亦無可採。況且本
    件車禍責任經送臺灣省嘉雲區行車事故鑑定委員會鑑定及臺灣省車輛行車事故覆
    議鑑定委員會覆議，均為被告及被害人對事故發生概有過失之相同認定，有前開
    鑑定委員會八十八年八月二日嘉鑑字第八八六○○號函附之鑑定意見書、前開覆
    議鑑定委員會八十九年一月七日府覆議字第八八一三九○號函附之覆議意見書各
    一份在卷（偵查卷第十七至十八頁，本院卷第二十二至二十三頁）可參，本件車
    禍係被告之過失行為所併合肇致，自不能解免其罪責，被告有過失責任，至為灼
    然。而被害人係因本件車禍受有傷害，已如前述，是被告之過失行為與被害人之
    傷害結果間顯具有相當因果關係。本件事證明確，被告犯行洵堪認定。
三、被告為計程車司機，係從事駕駛業務之人，業據其供陳在卷（偵查卷第六頁反面
    ），並有前開道路交通事故調查報告表可佐，其於執行業務中肇事致人受傷，核
    其所為，係犯刑法二百八十四條第二項前段之業務過失傷害罪。被告肇事後，於
    其犯行未被發覺前，向到場處理之警員自首而接受裁判，業據證人即親至現場處
    理本件車禍之嘉義市警察局交通警察隊警員張榮峰結證無訛（見本院卷第三十四
    頁訊問筆錄），應依刑法第六十二條前段規定減輕其刑。爰審酌被告與被害人對
    車禍之發生均有過失，被告肇事後迄未與被害人達成民事和解證，及犯罪之動機
    、目的、方法等一切情狀，量處如主文所示之刑，並諭知易科罰金之折算標準。
據上論斷，應依刑事訴訟法第二百九十九條第一項前段，刑法第二百八十四條第二項
前段、第六十二條前段、第四十一條，罰金罰鍰提高標準條例第一條前段、第二條，
判決如主文。
本案經檢察官游悅晨到庭執行職務。
中      華      民      國    八十九    年      八      月    二十四    日
                                      臺灣嘉義地方法院刑事第三庭
                                          審判長  法  官  許  進  國
                                                  法  官  林  坤  志
                          法  官  張  道  周
右正本證明與原本無異。
如不服本判決，應於判決送達後十日內向本院提出上訴狀( 應附繕本 )。
中      華      民      國    八十九    年      八      月    二十四    日
                                                  書記官  鄭  昭  亮
附錄論罪法條：
刑法第二百八十四條第二項前段
從事業務之人，因業務上之過失傷害人者，處一年以下有期徒刑、拘役或一千元以下
罰金。


司法院資訊處製作；財團法人民間司法改革基金會備份。
